臺灣高雄地方法院民事判決　九十年度訴字第一七八一號
　　原　　　告　　辛○○
　　被　　　告　　戊○○
　　　　　　　　　侯錦菊
　　　　　　　　　丁○○
　　　　　　　　　壬○○
　　　　　　　　　丙○○
　　訴訟代理人　　乙○○
　　被　　　告　　庚○○
　　法定代理人　　甲○○
右當事人間履行契約事件，本院判決如左：
    主      文
被告應連帶給付原告新台幣伍佰壹拾萬元，及被告戊○○、己○○○、丁○○、壬○○自民國九十年十月二十六日起，被告庚○○自民國九十一年一月三十日起，被告丙○○自民國九十一年二月一日起，均至清償日止，按週年利率百分之五計算之利息。
訴訟費用由被告連帶負擔。
本判決於原告以新台幣壹佰柒拾萬元為被告供擔保後，得假執行。
    事      實
甲、原告方面：
  一、聲明：(一)被告應連帶給付原告新台幣（下同）五百十萬元，及自起訴狀繕本送
      達翌日起至清償日止，按週年利率百分之五計算之利息。(二)願供擔保，請准宣
      告假執行。
  二、陳述：
      被繼承人許界世（原名許修銘，歿於民國九十年七月二十二日）前立有讓渡書
      二紙，分別與原告約定其前所讓渡原告之國有財產局所有、坐落旗六公路第九
      八四地號邊約一分二厘之土地，應依約完成前面水泥施工及放砂石到原有水泥
      牆平，並修補道路至汽車能開到原地為標準；又約定將國有財產局所有、坐落
      旗六公路邊石方荖濃溪邊、六龜光尾段土地、面積一千一百坪土地，其中應有
      部分二分之一讓與原告。詎被繼承人許修銘均未依約履行，遂出具切結書一紙
      交予原告，約定上開工程至遲於八十四年交付，否則該讓渡契約自動解除，並
      如數償還買賣價金，買賣金額三百十萬元；且被繼承人許修銘至遲應於八十四
      年四月十六日前提出前開土地應有部分移轉之申請，否則該讓渡契約自動解除
      ，並全數償還買賣價金二百萬元。惟被繼承人許修銘並未依上開切結書之約定
      履行，依約自應返還原告上開價金。被告均為被繼承人許修銘之繼承人，為此
      爰依上開切結書約定、民法第二百五十九條、民法第一百七十九條不當得利法
      律關係及民法第一百十三條之規定暨繼承之法律關係，擇一訴請判決被告連帶
      給付五百十萬元，及自起訴狀繕本送達翌日起至清償日止，按週年利率百分之
      五計算之利息。
  三、證據：提出切結書、讓渡書、存證信函、戶籍謄本各一件為證，聲請調閱本院
      八十六年易字第四四三號全卷，並聲請訊問證人楊建忠。
乙、被告方面：
  (一)被告戊○○、己○○○、丁○○、丙○○、壬○○部分：
  一、聲明：駁回原告之訴。
  二、陳述：
      原告提出之切結書並非真正，簽名亦非被繼承人許修銘所簽，原告應舉證證明
      確有交付價金五百十萬之事實。
  (二)被告庚○○部分：
  一、聲明：駁回原告之訴。
  二、陳述：
      被繼承人許修銘處事態度很少與人商量，大家都不知道本件切結書之事。
    理      由
一、本件被告丙○○經合法通知，未於言詞辯論期日到場，核無民事訴訟法第三百八
    十六條各款所列情形，爰依原告聲請，由其一造辯論而為判決。
二、原告主張被繼承人許修銘前立有讓渡書二紙，分別與原告約定其前所讓渡原告之
    國有財產局所有、坐落旗六公路第九八四地號邊約一分二厘之土地，應依約完成
    水泥施工、砂石及道路修補工程；又約定將國有財產局所有、坐落旗六公路邊石
    方荖濃溪邊、六龜光尾段土地、面積一千一百坪土地，其中應有部分二分之一讓
    與原告。詎被繼承人許修銘均未依約履行，遂出具切結書一紙交予原告，約定上
    開工程至遲於八十四年交付，且至遲應於八十四年四月十六日前提出前開土地應
    有部分移轉之申請，否則上開二份讓渡契約自動解除，並應償還買賣價金分別為
    三百十萬元及二百萬元。惟被繼承人許修銘並未依上開切結書之約定履行，為此
    爰依上開切結書約定、民法第二百五十九條、民法第一百七十九條不當得利法律
    關係及民法第一百十三條之規定暨繼承之法律關係，擇一訴請判決原告勝訴等語
    。被告戊○○、己○○○、許黎文、壬○○則辯稱上開切結書字跡非被繼承人許
    修銘所有，該切結書並非真正等語，及被告庚○○則辯稱其並不知本件切結書之
    事等語。
三、本件原告主張被繼承人許界世（原名許修銘），歿於九十年七月二十二日，遺有
    繼承人妻即被告侯錦菊、子女即被告戊○○、壬○○、丁○○、庚○○、丙○○
    乙節，業據提出戶籍謄本一件為證，是原告此部分主張，應信為真實。又原告主
    張被繼承人許界世生前曾簽立切結書，同意至遲於八十四年交付國有財產局所有
    、坐落旗六公路第九八四地號邊約一分二釐之土地，並完成水泥施工、砂石及道
    路修補工程；又約定將國有財產局所有、坐落旗六公路邊石，且至遲應於八十四
    年四月十六日前提出國有財產局所有、坐落旗六公路邊石方荖濃溪邊、六龜光尾
    段土地、面積一千一百坪土地，其中二分之一應有部分移轉之申請，否則上開二
    份讓渡契約自動解除，並應償還買賣價金分別為三百十萬元及二百萬元等語，則
    為被告戊○○、壬○○、丁○○、庚○○到庭所否認，辯稱上開切結書並非真正
    等語。是本件應予審究者，乃上開切結書是否真正，且原告與被繼承人許界世間
    之約定是否有效？
四、經查，原告主張其與被繼承人許界世生前訂有如上述內容之切結書約定乙節，業
    舉該切結書、讓渡書及存證信函各一件為證。被告雖辯稱該切結書並非真正云云
    ，惟查，對照上開切結書與讓渡書上所載被繼承人許界世之字跡，二者十分相似
    。而被繼承人許界世在本院八十六年易字第四四三號詐欺刑事案件審理中，亦陳
    稱其確實有賣出二筆土地（即本件原告提出之讓渡書所示二筆土地）予原告，一
    筆為三百十萬元，一筆為二百萬元等語，此有該卷八十六年四月十四日訊問筆錄
    一件為證。既被繼承人生前在刑事案件調查中對於讓渡一事已自陳為真正，足徵
    該讓渡書應為被繼承人許界世生前所親簽。而切結書之字跡又與讓渡書所載相符
    ，可見該切結書內容非虛。再者，被繼承人許界世曾於八十四年八月十日發存證
    信函內容稱，「本人許界世於民國八十三年間與台端（指原告）所訂立之高雄縣
    旗六公路地號九八四號邊約一分二厘土地讓渡書，茲因受前手邱定宏先生無法履
    行部分契約條件，以及受法令突然限制之緣故，致恐無法兌現讓渡書之部分條件
    ，．．．為求日後解約之可能，本人．．．僅提供三項解決方案與台端研究：．
    ．．敬請台端於七日內回覆是禱」等語，此有該存證信函一件為憑。且其更在臺
    灣高雄地方法院檢察署八十五年偵續字第八七號案件偵查中，表示切結書係為讓
    原告登錄為所有權人等語，此有該卷所附八十五年三月二十六日筆錄一件在卷可
    稽。由上述情節，可見原告確曾向被繼承人許界世承買上開二筆土地，並切結同
    意履行該讓渡書內容。更可見原告所提出之切結書內容為真正，被告上開所辯，
    自非可採。是以，原告主張被繼承人許界世生前與原告間有如上述切結書所載內
    容之約定乙節，自堪信為真實。
五、次查，原告主張其已交付被繼承人許界世該二筆價金二百萬及三百十萬元乙節，
    固舉發票日均為八十三年八月六日、付款銀行均為中國國際商業銀行高雄分行、
    票號分別為KE0000000、KE0000000，面額分別為二百六十萬元及一百萬元之支票
    二紙為證。然查，由原告提出於本案之二紙讓渡書，其上並未記載價金約定若干
    。而就「旗六公路地號九八四邊，約一分二厘一筆」之土地，該買賣讓渡書係記
    載為「依新台幣『中國國際商銀支票KE036197面額一張、郵局支票號碼B0000000
    0張』賣予辛○○（即原告）」等語，而被繼承人許界世於臺灣高雄地方法院檢
    察署八十四年偵字第一七五０九號詐欺案所提出之八十四年九月二十七日答辯狀
    ，亦自陳「嗣告訴人（即原告）得悉邱定宏讓與前揭土地使用權給被告（即被繼
    承人許界世）之權利金為六十萬元後，告訴人自認有損失心有不平（被告讓與前
    揭土地使用權給告訴人之權利金為三百十萬元），爰以前揭土地被告未填高為藉
    口，向被告表示解除契約」等語。至有關「旗六公路右方荖濃溪邊、六龜光尾段
    未登錄之國有財產局土地及河川地面積約一千一百坪、應有部分二分之一」部分
    土地買賣價金為二百萬元部分，該買賣讓渡書則記載「讓渡金額新台幣『中國國
    際商業銀行支票號碼KE036196面額一張，其他現金』」等語，且參諸上述被繼承
    人許界世於刑案偵查中所陳價金分別為三百十萬元與二百萬元等語，益徵原告主
    張其已交付上開價金予被繼承人許界世乙事非虛。被告否認被繼承人許界世有收
    受上開價金之事，自非可取。原告此節主張，堪信為真實。
六、至原告主張系爭土地買賣契約已依切結書之約定自動解除乙節，經查，上開切結
    書載有「該讓渡契約自動解除」等語，此觀之該切結書內容即明。而被告雖抗辯
    被繼承人生前或已履行該約定或已有解決等語，然就此並未提出證據加以證明，
    是以，原告與被繼承人許界世間讓渡契約之約定，即因其後切結書之約定而解除
    。依民法第二百五十九條第二款之規定，被繼承人許界世即應將所受領之價金五
    百十萬返還原告。而被告均為被繼承人許界世之法定繼承人，已認定如前。依民
    法第一千一百五十三條第一項規定，繼承人對於被繼承人之債務，負連帶責任。
    被繼承人許界世生前既遺有上開價金返還之債務，被告就該債務自應負連帶清償
    之責任。
七、從而，原告請求被告連帶給付五百十萬元，及自起訴狀繕本送達翌日即被告戊○○、己○○○、丁○○、壬○○部分自九十年十月二十六日起，被告庚○○部分
    自九十一年一月三十日起，被告丙○○部分自九十一年二月一日起，均至清償日
    止，按週年利率百分之五計算之利息，為有理由，應予准許。
八、原告其餘以民法第一百七十九條、第一百十三條等法律關係請求部分，即因前開
    民法第二百五十九條回復原狀請求之法律關係有理由，而無再加論述之必要，附
    此敘明。
據上論結，原告之訴為有理由，依民事訴訟法第七十八條，判決如主文。
中　　　華　　　民　　　國　　九十一　　年　　　三　　　月　　二十八　　日
                              臺灣高雄地方法院民事第五庭
~B法　　　官　汪怡君
右為正本，係照原本作成。
如不服本判決，應於送達後二十日內向本院提出上訴狀。
中　　　華　　　民　　　國　　九十一　　年　　　三　　　月　　二十八　　日
~B書　記　官　李春慧
